【裁判字號】    95,台上,569
【裁判日期】    950126
【裁判案由】    違反槍砲彈藥刀械管制條例
【裁判全文】
最高法院刑事判決              九十五年度台上字第五六九號
    上  訴  人  甲○○
                        號
上列上訴人因違反槍砲彈藥刀械管制條例案件，不服台灣高等法
院中華民國九十四年八月三十一日第二審更審判決（九十四年度
上更(一)字第三五六號，起訴案號：台灣桃園地方法院檢察署九十
三年度偵字第六五四四號），提起上訴，本院判決如下：
    主  文
上訴駁回。
    理  由
按刑事訴訟法第三百七十七條規定，上訴於第三審法院，非以判
決違背法令為理由，不得為之。是提起第三審上訴，應以原判決
違背法令為理由，係屬法定要件，如果上訴理由狀未依據卷內訴
訟資料，具體指摘原判決不適用何種法則或如何適用不當，或所
指摘原判決違法情事，顯與法律規定得為第三審上訴理由之違法
情形，不相適合時，均應認其上訴為違背法律上之程式，予以駁
回。本件原審經審理結果，認為上訴人甲○○未經許可，販賣空
氣槍犯行明確，因而撤銷第一審所為科刑之判決，改判依想像競
合犯及牽連犯關係從一重仍論處上訴人未經許可，販賣空氣槍罪
刑，已詳敘其調查、取捨證據之結果及憑以認定犯罪事實之心證
理由。並就上訴人否認犯行之供詞及其所辯各語認非可採，予以
論述。就形式上觀察，原判決要無採證認事違背經驗法則、論理
法則或理由不備等違背法令之情形。上訴人上訴意旨略以：玩具
槍管理規則於民國九十一年五月八日廢止後，無殺傷力之玩具槍
進出口即不需再辦理核發輸出入許可證及查驗工作，查驗單位無
法辨別進口槍枝是否有殺傷力時，須檢送實物備函請相關單位鑑
定，顯見以「玩具槍」名義進口必遭海關查驗，且須待查驗合格
後始得放行，原審悖於查驗機關對於「玩具槍」報關進口，必為
實物查驗流程之行政手續，率爾認定上訴人有犯罪之主觀犯意，
顯有刑事訴訟法第三百七十九條第十四款判決理由不備與理由矛
盾之違法；槍砲彈藥刀械管制條例第八條第一項規定所謂之「空
氣槍」缺乏法定明文範圍，若將「以空氣為推動力發射彈丸之槍
枝」解為均屬該規定之空氣槍，範圍將失之過寬，是實務上均藉
殺傷力有無，以判斷特定槍枝是否屬上開規定之空氣槍，然上開
規定並未明定以具有殺傷力為構成要件，係屬立法疏漏，法院逕
自以殺傷力有無作為判斷是否空氣槍之標準，實有違憲之嫌，且
該規定之空氣槍與殺傷力均乏明確標準，已嚴重違憲，原審竟以
之作為論罪科刑之依據，自屬判決不適用法則或適用不當之違法
；懲治走私條例第二條第一項關於走私罪之處罰，須行為人有犯
罪之故意始能成立，本件上訴人以玩具槍之名義委託報關，進口
報單亦載為「TOY PELLET GUNS 」，上訴人既已向受託公司陳明
，且依據美國金字塔公司所提供之裝箱清單等文件，由受託公司
據實辦理報關、進口事宜，實難認有私運管制物品之故意，原判
決對上訴人論以走私罪，顯有適用法則不當之違法；上訴人向證
人潘朝智查證獲知殺傷力之數據為二十四焦耳，遂藉由網路進入
美國金字塔公司網站訂購玩具槍，依一般網路使用者之習性，若
心中已有既定目的，進入特定公司網站後，通常均直接進入既定
標的所在之次網頁，少有仔細閱覽主網頁內容者，此係使用網路
者普遍之常態，應已成為社會之經驗法則，原判決卻以美國金字
塔公司之主網頁上已有上開記載，並據以推斷上訴人有主觀犯意
，自屬違背經驗法則；依上訴人主觀認知，舉凡可供人娛樂玩賞
之用者，均屬玩具槍，僅其中再依玩賞者之年齡加以區分為供幼
、兒童或成年人玩賞者，此認知屬社會常態並符合經驗法則，上
訴人依此認知將本件槍枝以玩具槍報關進口，並無邏輯上之矛盾
，原判決就此有利於上訴人之經驗法則之抗辯，疏而未論，顯有
理由不備及違背經驗法則之違法；且空氣槍係各國合法武器兵工
廠所生產以空氣或二氧化碳作為發射動力，目的供娛樂、競賽與
訓練之用，其發射之動力方式與玩具槍有相同之處，美國金字塔
公司之裝箱清單亦記載「TOY PELLET GUNS」，上訴人因而以玩
具槍名義，循正常方式報關進口，實無明知該槍枝具有殺傷力之
犯罪故意，原判決遽為不利於上訴人之認定，亦屬判決理由不備
及違背經驗法則云云。惟查原判決理由一、（二）－(4)、，已
說明依證人陳淑芳之證詞，貨品報關後之流程，可分為免驗免審
逕行出稅繳稅，與由海關審核文件無訛後即可出稅繳稅之Ｃ２廠
商，及須經實際查驗貨物再審核估價後始可出稅繳稅之Ｃ３廠商
三種，係由海關依廠商進出口實績、次數、數量進行電腦篩選，
自動區分並通知應採行之流程，足徵進口槍枝未必會採實際查驗
貨物之程序報關，上訴人將原判決附表一、二、三等具殺傷力與
不具殺傷力之大批槍枝，一次以玩具槍名義報關進口，衡情非無
僥倖過關之可能，因認上訴人所辯無私運具殺傷力之管制槍枝進
口之故意云云，係屬卸責之詞，已依調查所得之卷證資料詳加指
駁及說明，並無上訴意旨所指理由不備或理由矛盾之違背法令，
上訴意旨仍一再主張進口玩具槍必經查驗實物之報關行政手續云
云，係對原審已加調查審酌並於判決內論列之事項，重為爭辯，
而為單純事實上之爭執，殊非適法之第三審上訴理由。次查槍砲
彈藥刀械管制條例第四條第一項第一款，就該條例所管制之槍砲
種類範圍定有明文，除該條文指出之各式槍砲外，並包括「其他
可發射金屬或子彈具有殺傷力之各式槍砲」，其中明文指出之各
式槍砲屬例示性、狹義性之規定，「其他可發射金屬或子彈具有
殺傷力之各式槍砲」則屬於補充性、廣義性之規定，該指出之槍
砲既為「其他可發射金屬或子彈具有殺傷力之各式槍砲」之例示
，本質上自屬可發射金屬或子彈具有殺傷力之槍砲，是同條例第
八條第一項處罰販賣空氣槍等槍枝之規定，雖未揭櫫具有殺傷力
為構成要件，然其處罰之販賣行為之各種客體槍枝，必具殺傷力
，乃當然之解釋，原判決於理由一、（二）－(2)(3)，援引內政部
警政署就原判決附表一之槍枝所為鑑定，說明各該槍枝確為上開
條例所規範之空氣槍，且均具殺傷力，並據為不利於上訴人之認
定，尚無違背法令之處，上訴意旨徒憑個人主觀意見，恣意指摘
同條例第八條第一項未明列「具有殺傷力」為犯罪構成要件，有
違憲之嫌，原審依該違憲之規定論處上訴人罪刑，有判決不適用
法則或適用不當之違法，亦顯非合法之第三審上訴理由。再查美
國金字塔公司電腦網頁上之廣告資料，確載有原判決附表一所示
槍枝係空氣槍，非玩具槍，在美國，購買該等槍枝前，須先取得
警察機關許可等情，且依上訴人之供述，其就台灣容許進口之槍
枝動能焦耳數亦知之甚詳，業據原判決於理由一、（二）－(4)詳
予論敘，況以上訴人玩具槍零售業者之身分，其購買該附表一之
槍枝多達一百三十四枝，各該槍枝是否具有殺傷力，既攸關性能
良窳與售價高低等商機之考量，且事涉交易合法性等於其自身有
重大影響之法律責任之判斷，衡情豈有未加詳閱相關資料，即冒
然大量購買進口之理，是該附表一槍枝具有殺傷力而不能進口台
灣一事，上訴人殊難諉為不知，又依證人潘朝智之證言，上訴人
雖曾向其查詢有關槍枝殺傷力及管制情形，但係於本件槍枝遭海
關查扣之後所為，上訴人據以辯稱其因誤解潘朝智所告知認定殺
傷力焦耳值之單位，而誤認該附表一之槍枝可進口台灣，主觀上
無犯罪故意云云，亦顯非實在，原判決因認上訴人確明知該批槍
枝有殺傷力，仍購買私運進口，自有非法持槍及走私之犯意，殊
難謂有上訴意旨所指違背經驗法則之違法，上訴意旨猶執一般人
瀏覽網頁均祇選取既定目的所在之項目，甚少詳讀內容云云，指
摘原判決所為其有上開犯罪故意之認定不當，係對原審採證、認
事之適法職權行使，漫事指摘，而為事實上之爭辯，自難認為適
法。末查美國金字塔公司就原判決附表一槍枝所出具之清單末項
雖載有「TOY PELLET GUNS 」，惟參酌該清單上原即詳載貨品之
項目與品名，及所附之來貨型錄亦載有「NOT TOY 」，是該末項
之記載，本即不足證明該等槍枝係玩具槍，原判決理由一、（二
）－(9)已詳予敘明，並無上訴意旨所指理由不備之違法；又本件
上訴人所指之裝箱清單，屬貿易文件之一，係上訴人向金字塔公
司購買槍枝後，為運送、進口台灣所出具，該清單之出具既在上
訴人購買槍枝並擬運送至台灣進口之後，原判決因認上訴人據以
辯稱其依該清單確認該槍枝係毋庸申請許可進口之玩具槍，乃持
之以玩具槍名義，循正常方式申報進口云云，顯屬卸責之詞，不
予採信，亦未悖於客觀存在之經驗法則。是上訴意旨，或徒憑個
人主觀意見，就原判決理由已詳為論斷之事項，任意指摘，或對
原審職權之適法行使，漫事爭論，顯與法定得為第三審上訴理由
之情形不相適合，俱難認已符合上訴第三審之形式要件，為違背
法律上之程式，應予駁回。
據上論結，應依刑事訴訟法第三百九十五條前段，判決如主文。
中    華    民    國   九十五   年   一   月  二十六  日
                      最高法院刑事第八庭
                          審判長法官  張  淳  淙
                                法官  張  春  福
                                法官  呂  丹  玉
                                法官  蔡  彩  貞
                                法官  林  勤  純
      本件正本證明與原本無異
                                      書  記  官
中    華    民    國  九十五  年    二    月    七    日
                                                     Ｍ


司法院資訊處製作；財團法人民間司法改革基金會備份。
